【裁判字號】    98,訴,4190
【裁判日期】    990618
【裁判案由】    槍砲彈藥刀械管制
【裁判全文】
臺灣板橋地方法院刑事判決              98年度訴字第4190號
公  訴  人  臺灣板橋地方法院檢察署檢察官
被      告  丙○○
指定辯護人  本院公設辯護人甲○○
上列被告因槍砲彈藥刀械管制案件，經檢察官提起公訴（98年度
偵字第18731號），本院判決如下：
    主  文
丙○○未經許可，寄藏可發射子彈具有殺傷力之改造手槍，累犯
，處有期徒刑壹年，併科罰金新臺幣萬元，罰金如易服勞役，
以新臺幣壹仟元折算壹日。扣案具殺傷力仿BERETTA 廠92FS型半
自動手槍製造之改造手槍壹枝（槍枝管制編號0000000000號，含
彈匣壹個）、改造子彈壹顆均沒收。
    事  實
一、丙○○前因施用毒品案件，經臺灣士林地方法院以96年度士
    簡字第197 號刑事簡易判決判處有期徒刑三月確定，並經同
    法院以96年度聲減字第1331號裁定減為有期徒刑一月又十五
    日，如易科罰金，以新臺幣一千元折算一日確定，嗣於民國
    96年8 月3 日易科罰金執行完畢乙節。詎其猶不知悛悔，明
    知可發射子彈具有殺傷力之改造手槍及子彈，屬槍砲彈藥刀
    械管制條例第4 條第1 項第1 款、第2 款所列之管制物品，
    非經中央主管機關許可，不得無故寄藏、持有之。竟於98年
    7 月4 日下午4 時許，見友人丁○○因自小客車拖吊糾紛而
    持具殺傷力仿BERETTA 廠92FS型半自動手槍製造之改造手槍
    一枝（槍枝管制編號0000000000號，含彈匣一個）敲破乙○○所駕駛車牌號碼為982-GM號營業小客車之左後車窗，惟恐
    丁○○繼續滋事，即基於寄藏可發射子彈具有殺傷力之改造
    手槍及子彈之犯意，將丁○○所有具殺傷力之上開改造手槍
    一枝、制式子彈二顆及由金屬彈殼組合直徑9.0 ±0.5mm 金
    屬彈頭而成之改造子彈二顆取走後代為保管，而未經許可無
    故寄藏上開手槍、子彈。嗣於98年7 月4 日晚間7 時10分許
    ，在臺北縣三重市○○○○街9 號之2 「大洋拖吊場」為警
    循線查獲，並扣得上開改造手槍一枝、制式子彈、改造子彈
    各二顆等物（其中制式子彈二顆及改造子彈一顆經鑑定試射
    後業已失其效能，不具殺傷力）。丙○○為警查獲後，即供
    出上開槍彈之來源為丁○○所交付，並帶同警方於同日晚間
    10時許至臺北縣三重市○○路231 巷3 弄1 號5 樓頂樓加蓋
    處查獲丁○○，及丁○○另行持有具殺傷力枝仿WALTHER 廠
    PPK/S 型半自動手槍製造之改造手槍一枝（槍枝管制編號：
    0000000000號，不含槍管），後丁○○再帶同警方於同年月
    5 日凌晨1 時30分許，在上開龍門路之址頂樓加蓋之樓梯口
    屋頂處查獲槍管、複進簧各一支、槍套一個及不具殺傷力之
    子彈二顆等物（丁○○所涉持有改造手槍及子彈之犯行部分
    ，由本院另行審結）。
二、案經臺北縣政府警察局三重分局報請臺灣板橋地方法院檢察
    署檢察官偵查起訴。
    理  由
一、證據能力部分：
(一)證人乙○○於警詢中所為之證述，雖係被告丙○○以外之人
    於審判外之陳述，然經本院於審判期日調查證據時提示被告
    、辯護人並告以要旨後，渠等就證據能力部分並未聲明異議
    ，且本院審酌證人乙○○前與被告素不相識，互無怨隙，衡
    情當無曲詞搆陷之動機，是其於案發後記憶猶新之情況下所
    為之陳述，可信性甚高，如引用作為證據應屬適當，依刑事
    訴訟法第159 條之5 規定，即有證據能力。
(二)依刑事訴訟法第198 條、第208 條之規定，所謂鑑定乃指於
    刑事訴訟程序中為取得證據資料而由檢察官或法官指定具有
    特別知識經驗之鑑定人、學校、機關或團體，就特定之事物
    ，以其專業知識加以分析、實驗而作判斷，以為偵查或審判
    之參考。故而，不論鑑定人或鑑定機關、學校、團體，均應
    由檢察官或法官視具體個案之需要而為選任，始符合刑事訴
    訟法第198 條、第208 條之規範本旨，否則所為鑑定，仍屬
    於傳聞證據。但對於司法警察機關調查中之案件，或有量大
    或急迫之情形，為因應實務之現實需求，認為當然有鑑定之
    必要者，基於檢察一體之原則，自得由該管檢察長對於轄區
    內之案件，以事前概括選任鑑定人或囑託鑑定機關（團體）
    之方式，俾便轄區內之司法警察官、司法警察對於調查中之
    此類案件，得即時送請事前已選任之鑑定人或囑託之鑑定機
    關（團體）實施鑑定（參照法務部以92年9 月1 日法檢字第
    0920035083號函釋）。而內政部警政署刑事警察局就「槍彈
    有無殺傷力之鑑定」為臺灣高等法院檢察署檢察長概括選任
    之鑑定機關，亦據臺灣高等法院檢察署以92年9 月9 日檢文
    允字第0921001203號函示在案。是卷附內政部警政署刑事警
    察局98年7 月24日刑鑑字第0980093297號鑑驗書，雖係由臺
    北縣政府警察局三重分局移送鑑定，衡諸前揭說明，仍屬受
    檢察官囑託鑑定，則鑑定人或鑑定機關依刑事訴訟法第206
    條所出具之上揭槍彈鑑定書，乃屬上開刑事訴訟法第159 條
    第1 項規定中之「法律另有規定」，是依上開規定之反面解
    釋，屬傳聞證據之例外，自有證據能力（最高法院95年度台
    上字第6648號判決意旨參照) 。
二、前揭事實業據被告丙○○於警詢、偵查及本院審理中均坦承
    不諱，核與證人乙○○就此部分於警詢中所為之證述相符，
    並有監視器畫面翻拍照片及扣案物品照片八幀附卷可稽，暨
    上開仿BERETTA 廠92FS型半自動手槍製造之改造手槍一支（
    含彈匣一個）、制式子彈、改造子彈各二顆等物扣案可資佐
    證。而上開改造手槍及子彈經送內政部警政署刑事警察局就
    槍枝部分鑑定結果為：「送鑑手槍壹枝（槍枝管制編號0000
    000000號），認係改造手槍，由仿BERETTA 廠92FS型半自動
    手槍製造之槍枝，換裝土造金屬槍管而成，擊發功能正常，
    可供擊發適用子彈使用，認具殺傷力。」；就子彈部分鑑定
    結果則為：「（一）一顆，認係口徑9mm 制式子彈，經試射
    ，可擊發，認具殺傷力。（二）一顆，認係口徑9mm 制式子
    彈，彈底具撞擊痕跡，經試射，可擊發，認具殺傷力。（三
    ）二顆，認均係非制式子彈，由金屬彈殼組合直徑9.0mm ±
    0.5mm 金屬彈頭而成，採樣一顆試射，可擊發，認具殺傷力
    。」等語，復有該局98年7 月24日刑鑑字第0980093297號鑑
    驗書一份在卷可按，足認被告上開所為不利於己之自白與事
    實相符，堪以採信。據此，本案事證明確，被告犯行堪予認
    定。
三、論罪科刑部分：
(一)按被告係經同案被告丁○○同意後將上開改造手槍、子彈取
    走，即係受同案被告丁○○之託而暫時保管，性質上應屬寄
    藏，故核其所為，係犯槍砲彈藥刀械管制條例第8 條第4 項
    之未經許可寄藏可發射子彈具有殺傷力之改造手槍罪、及同
    條例第12條第4 項之未經許可寄藏子彈罪，公訴意旨於犯罪
    事實中僅論及被告「持有」之行為態樣，尚有未洽，應予補
    充（惟起訴書於所犯法條部分又認應依未經許可寄藏槍枝罪
    處斷）。又被告持有上開改造手槍及子彈，係其寄藏之當然
    結果，就其持有部分即不另論罪。被告未經許可，無故寄藏
    改造手槍、子彈，其寄藏之繼續，為行為之繼續，至寄藏行
    為終了時，應各僅成立一罪。被告以一行為同時寄藏上開改
    造手槍、子彈，係以一行為觸犯數構成要件不同之罪名，為
    想像競合犯，依刑法第55條規定，應從一重依未經許可寄藏
    可發射子彈具有殺傷力之改造手槍罪處斷。此外，本案係警
    方先於98年7 月4 日晚間7 時10分許在上開大洋拖吊場查獲
    被告及前揭手槍、子彈後，經被告供出槍彈來源為同案被告
    丁○○所有，並帶同警方於當晚10時許至臺北縣三重市○○
    路231 巷3 弄1 號5 樓頂樓加蓋處查獲同案被告丁○○及其
    另行持有之改造手槍、子彈等物乙節，業據查獲單位即上開
    三重分局警員於移送書及被告之警詢筆錄中載述甚詳，並確
    實因此查獲同案被告丁○○而與被告同遭檢察官起訴（同案
    被告丁○○於偵查及本院審理中均坦承犯行），是被告既已
    於偵查或審判中自白其所為上開犯行，並供述槍彈之來源為
    同案被告丁○○因而查獲，即應依槍砲彈藥刀械管制條例第
    18條第4 項前段之規定減輕其刑。
(二)本案依被告及同案被告丁○○於警詢、偵查及本院審理中所
    述，均僅提及被告係於同案被告丁○○持上開改造手槍敲毀
    證人乙○○營業小客車車窗時，將該改造手槍及子彈取走代
    為保管，而上開改造手槍及前揭另行扣得之仿WALTHER 廠
    PPK/S 型半自動手槍製造之改造手槍一枝（槍枝管制編號：
    0000000000號）原先皆係同案被告丁○○自行購入後持有之
    ，從未提及兩人係共同購入持有。起訴書犯罪事實欄及證據
    清單欄編號二部分，亦僅提及被告係於同案被告丁○○在當
    日下午4 時許持槍敲毀車窗後，方將該改造手槍及子彈取走
    持有之，顯見起訴意旨就被告部分應僅認其涉有持有上開具
    殺傷力仿BERETTA 廠92FS型半自動手槍製造之改造手槍一枝
    （槍枝管制編號：0000000000號，含彈匣一個）及制式子彈
    、改造子彈各二顆之犯行，而不及於嗣後再於同案被告丁○○處所扣得之改造手槍、槍管、複進簧、槍套等物，應無疑
    義，此亦經公訴檢察官當庭陳明在卷（參見本院99年5 月21
    日審判筆錄第6 頁）。從而本案應係原起訴檢察官於起訴書
    犯罪事實欄第二行處漏載係丁○○購入槍枝等語，致行文上
    讓人有被告與同案被告丁○○係共同購入前述共二枝改造手
    槍及子彈等物之誤解，實際上就前揭另行自同案被告丁○○
    處所扣得具殺傷力枝仿WALTHER 廠PPK/S 型半自動手槍製造
    之改造手槍一枝及槍管、複進簧、槍套等物部分，應不在被
    告丙○○之起訴範圍內，附此敘明。
(三)被告前因施用毒品案件，經臺灣士林地方法院以96年度士簡
    字第197 號刑事簡易判決判處有期徒刑三月確定，並經同法
    院以96年度聲減字第1331號裁定減為有期徒刑一月又十五日
    ，如易科罰金，以新臺幣一千元折算一日確定，嗣於96年8
    月3 日易科罰金執行完畢乙節，有臺灣高等法院被告前案紀
    錄表一份在卷可按，其受有期徒刑執行完畢後五年內，故意
    再犯本件有期徒刑以上之罪，為累犯，應依刑法第47條第1
    項之規定，加重其刑
(四)本院爰審酌被告有上開前科，素行非佳，寄藏持有未經許可
    之改造手槍，對於他人生命、身體之安全具有高度危險性，
    惟被告持有之改造手槍只有一枝，子彈亦僅有四顆，對於社
    會治安所生之實際危害尚非十分嚴重，且被告原先寄藏持有
    之動機乃係為避免同案被告丁○○滋事，應無持該把改造手
    槍犯案之意圖，經警方查獲後，復主動供出槍枝來源因而查
    獲，犯後態度良好，足認本案之犯罪情節尚非甚重，本院認
    雖科以法定最低刑度，猶有情輕法重過苛之憾，在客觀上足
    以引起一般人之同情，堪予憫恕，爰依刑法第59條之規定，
    酌量減輕其刑（並與前揭累犯加重其刑及供出來源減輕其刑
    部分先加後遞減之），而量處如主文所示之刑，並就罰金刑
    部分諭知易服勞役之折算標準，以資懲儆。
(五)扣案仿BERETTA 廠92FS型半自動手槍製造之改造手槍一枝（
    含彈匣一個；槍枝管制編號為0000000000號）及直徑9.0 mm
    ±0.5mm 之改造子彈一顆，均具有殺傷力，業如前述，屬違
    禁物，皆應依刑法第38條第1 項第1 款之規定宣告沒收。至
    扣案之制式子彈二顆及另顆直徑9.0 mm±0.5mm 之改造子彈
    業經鑑定試射後，即已失其效能而不具殺傷力，均非屬違禁
    物，爰不予宣告沒收，附此敘明。
據上論斷，應依刑事訴訟法第299 條第1 項前段，槍砲彈藥刀械
管制條例第8 條第4 項、第12條第4 項、第18條第4 項前段，刑
法第11條前段、第55條、第47條第1 項、第59條、第42條第3 項
、第38條第1 項第1 款，判決如主文。
本案經檢察官陳旭華到庭執行職務。
中    華    民    國    99    年    6     月    18    日
                  刑事第十庭  審判長法  官 李幼妃
                                    法  官 鄭凱文
                                    法  官 張紹省
以上正本證明與原本無異。
如不服本判決應於送達後十日內向本院提出上訴狀。
                                    書記官 周雅玲
中    華    民    國    99    年    6     月    18    日
附錄本案論罪科刑法條全文：
槍砲彈藥刀械管制條例第8條第1項、第4項
未經許可，製造、販賣或運輸鋼筆槍、瓦斯槍、麻醉槍、獵槍、
空氣槍或第四條第一項第一款所定其他可發射金屬或子彈具有殺
傷力之各式槍砲者，處無期徒刑或五年以上有期徒刑，併科新臺
幣一千萬元以下罰金。
未經許可，持有、寄藏或意圖販賣而陳列第一項所列槍枝者，處
三年以上十年以下有期徒刑，併科新臺幣七百萬元以下罰金。
槍砲彈藥刀械管制條例第12條第1項、第4項
未經許可，製造、販賣或運輸子彈者，處一年以上七年以下有期
徒刑，併科新臺幣五百萬元以下罰金。
未經許可，持有、寄藏或意圖販賣而陳列子彈者，處五年以下有
期徒刑，併科新臺幣三百萬元以下罰金。

司法院資訊處製作；財團法人民間司法改革基金會備份。
